臺灣嘉義地方法院民事裁定
110年度司法字第30號 
聲  請  人  簡士智  



上列聲請人聲請變更財團法人生活美學教育基金會捐助章程，本
院裁定如下：
  主   文
聲請駁回。
聲請程序費用由聲請人負擔。
  理   由
一、按財團之組織及其管理方法，由捐助人以捐助章程或遺囑定
    之。捐助章程或遺囑所定之組織不完全，或重要之管理方法
    不具備者，法院得因主管機關、檢察官或利害關係人之聲請
    ，為必要之處分；又為維持財團之目的或保存其財產，法院
    得因捐助人、董事、主管機關、檢察官或利害關係人之聲請
    ，變更其組織。民法第62條、第63條定有明文。次按，捐助
    章程變更之擬議，應經董事會特別決議，並陳報主管機關許
    可後行之；董事會之特別決議為全體董事三分之二以上之出
    席，出席董事過半數同意行之；但本法或捐助章程有較高之
    規定者，從其規定，財團法人法第45條第2項第1款、第1項
    第2款亦定有明文。
二、聲請意旨略以：聲請人為財團法人生活美學教育基金會（下
    稱該財團法人）董事長，該財團法人於民國110年9月27日第
    一屆第三十二次董事會議通過變更捐助章程，因該財團法人
    之捐助章程所定之組織不完全，重要之管理方法不具備，為
    維持財團之目的或保存其財產，爰依民法第62條、63條之規
    定，聲請裁定准為必要之處分或變更。
三、經查，聲請人聲請准予變更該財團法人捐助章程，固據提出
    嘉義縣政府110年10月21日府教社字第1100244213號函、110
    年9月27日第一屆第三十二次董事會會議紀錄及簽到表、新
    舊捐助章程及修正條文對照表、第一屆法人登記證書等影本
    各1份為證，然該財團法人於第一屆第三十二次董事會決議
    變更前之捐助章程第7條已明定：「本會董事任期每屆三年
    ，連選得連任。董事在任期中因故出缺，董事會得另行選聘
    適當人員補足原任期。每屆董事任期屆滿前二個月，董事會
    應召開會議，改選聘下屆董事。新舊任董事，並應按期辦理
    交接。」依此，可見該財團法人之董事職務係採任期制，除
    在任期屆滿前經改選連任外，否則期滿即應視同解任。雖現
    行財團法人法第40條第3項本文，有董事任期屆滿而不及改
    選時，延長其執行職務至改選董事就任時為止之規定，然該
    法係於107年8月1日公布施行，而本件該財團法人之第一屆
    董事係於98年間即已因期滿而視同解任，並無本條規定之適
    用。固有論者主張此種情形得以類推適用公司法第195條之
    規定，惟公司法主要規範之對象為以營利為目的之社團法人
    （公司法第1條參照），而財團法人係以從事公益為目的而
    設立之法人（財團法人法第2條參照），兩者成立之目的截
    然不同，如率然准予類推適用，恐將形成萬年董事會壟斷財
    團法人運作之情形，此將有害於公益目的之達成，故應認不
    得類同適用前開公司法之規定。依上揭財團法人法第45條規
    定，章程之修訂應由合法組成之董事會作成特別決議，始得
    變更。準此，該財團法人捐助章程之變更，係由已經任期屆
    滿而視同解任之第一屆董事以第一屆第三十二次董事會會議
    逕為捐助章程之變更，顯與前揭變更捐助章程之規定不符。
    從而，聲請人聲請變更捐助章程，因未經合法之董事會決議
    ，核與前揭規定不符，應予駁回。
四、如不服本裁定，應於裁定送達後10日內向本院提出抗告狀，
    並繳納抗告費新臺幣1,000元。
中　　華　　民　　國　　110 　年　　10　　月　　29　　日
                  民事第一庭  司法事務官　陳拓禎